最高法院刑事判決　　　　　　九十四年度台上字第二五四０號
　　上　訴　人　甲○○
　　　　　　　　　　　　號
上列上訴人因誣告案件，不服台灣高等法院台南分院中華民國九
十三年十月二十日第二審更審判決（九十三年度重上更(三)字第三
六一號，起訴案號：台灣台南地方法院檢察署八十七年度營偵字
第三九０號），提起上訴，本院判決如下：
    主  文
上訴駁回。
    理  由
按刑事訴訟法第三百七十七條規定，上訴於第三審法院，非以判
決違背法令為理由，不得為之。是提起第三審上訴，應以原判決
違背法令為理由，係屬法定要件。如果上訴理由狀並未依據卷內
訴訟資料，具體指摘原判決不適用何種法則或如何適用不當，或
所指摘原判決違法情事，顯與法律規定得為第三審上訴理由之違
法情形，不相適合時，均應認其上訴為違背法律上之程式，予以
駁回。本件上訴意旨略稱：(一)、上訴人甲○○於原審辯論終結後
之民國九十三年十月十一日曾提出刑事聲請調查證據(二)答辯理由
狀，原審未再開辯論就該狀所載聲請調查之證據予以調查，有應
於審判期日調查之證據未予調查之違法。(二)、原判決以告訴人張
高再之指訴及上訴人告訴張高再竊盜及偽造文書之案件業經檢察
官為不起訴處分確定而認定上訴人犯誣告罪。但告訴人確有盜領
上訴人之存款新台幣（下同）四十五萬元於返家途中交給其債權
人，而於當天晚上至上訴人住處說明，已據證人林登河、陳素麗
分別證實，嗣告訴人於八十五年七月二日以本票債權查封上訴人
之財產，適上訴人另案在監執行，由上訴人之父盧蒼出面在台南
縣東山鄉農會總幹事辦公室與告訴人協商，告訴人同意自其一百
零四萬元之債權中扣除其竊盜五十四萬元中之二十萬元，由盧蒼
交付告訴人八十四萬元而撤回強制執行，已為告訴人所不否認並
經盧蒼、李高島證實，如告訴人無盜領之行為，豈肯同意如此處
理。又上訴人出獄後因告訴人盜領存款四十五萬元中扣除上述二
十萬元，尚有二十五萬元未還而至東山鄉農會向告訴人追討，雙
方起爭執而互毆，告訴人提出傷害告訴，上訴人因而提出盜領存
款及偽造文書之告訴，嗣雙方在台南縣東山鄉調解委員會由蔡連
成、廖添鴻之調解下成立和解，上訴人給付告訴人五萬元，雙方
同意互相解套，告訴人就傷害案撤回告訴，上訴人對盜領案說好
話使告訴人不成立犯罪，告訴人於該案也因而獲不起訴處分，並
非告訴人無盜領存款之犯行，原審未傳訊盧蒼、蔡連成等詳為調
查，亦未採信林登河、陳素麗之證言，而為上訴人不利之判決，
自有調查未盡之違背法令。(三)、告訴人確有領取上訴人之存款未
交付之情事，已如前述，縱不成立竊盜或偽造文書之罪，但亦成
立侵占罪，上訴人提出告訴時因不諳法律，所告之罪名有誤，亦
欠缺誣告之故意，原判決論以誣告罪，有適用法則不當之違法。
(四)、上訴人因常簽發支票託告訴人向他人調借現金週轉，因此經
常與告訴人有一、二十萬元之債務存在，且當時雙方係好友關係
不錯，因此發現告訴人盜領存款時未提出告訴，原判決對此未詳
查，而執為上訴人有罪之認定，亦屬違背法令。(五)、告訴人對其
領取四十五萬元如何交付上訴人，前後有四種不同說法，其供述
不足採信，亦可證明其有盜領侵占之犯行。(六)、其餘引用上訴人
於原審法院前審判決後所提出之第三審上訴理由狀及第三審補充
上訴理由狀所述之上述理由、上訴人在此之前所提出刑事狀之聲
請調查證據及答辯理由為本件上訴理由等語。
惟查原判決認定上訴人有原判決事實欄所記載之犯行，係依憑告
訴人張高再之供述、證人蔡新居之證言、上訴人甲○○相關供述
、卷附台灣台南地方法院檢察署八十六年度營偵字第二一三三號
不起訴處分書及該案之警訊筆錄、偵查筆錄、物品當票等證據，
予以綜合判斷，因而撤銷第一審判決，改判論處上訴人意圖使他
人受刑事處分，向該管公務員誣告罪刑（累犯），已詳予說明其
所憑之證據及認定之理由。而以上訴人雖否認有誣告之犯行，辯
稱：告訴人確有盜領伊存款之事，事後自其堂兄張清南帳戶領款
十萬元償還。因告訴人盜領存款不還，伊至台南縣東山鄉農會催
討，發生互毆，告訴人提出傷害告訴不願撤回，伊才會控告告訴
人盜領存款，嗣經廖添鴻調解時，達成告訴人撤回告訴，伊在檢
察官那裡幫告訴人說好話解套，告訴人才會獲得檢察官不起訴處
分，足見伊並無誣告等語。然查告訴人係受上訴人之委託而領取
其存款，並非盜領，迭據告訴人指訴甚詳。上訴人對所謂告訴人
盜領存款係於何時發現，或稱盜領第二次存款後，約過了一個月
才發現；或稱告訴人盜領隔天將提款卡及存摺交給伊時就發現等
情，前後說詞不一。且依上訴人所言，伊曾因告訴人盜領存款之
事，至東山鄉農會向其催討，雙方因而發生互毆，果真有其事，
衡情應無於兩年後始提起告訴。其於偵查中檢察官訊及為何事隔
二年始提出告訴，上訴人則稱：是伊叫告訴人領（款）回來還（
贖）車的，告訴人領回來都不理，害伊把車子賣了等語。既係上
訴人叫告訴人領款回來要還（贖）車，告訴人即無所謂盜領存款
之事，而上訴人於警訊及偵查中卻一再指告訴人盜領其存款五十
四萬元，足徵其確有誣告之故意。雖上訴人於偵查中供稱：那時
伊車子典當時間到了，不得不賣車子。於原審法院更一審供稱：
當時與林登河去當舖要買（贖）車等情，才會要告訴人領款，並
舉證人林登河、陳素麗為證。但原審綜合林登河於第一審及原審
法院更一審之證言內容，有關當天伊離開上訴人住處時間，領錢
方式及領（贖）車之情形，前後不一，且互相齟齬；而陳素麗之
證言亦與上訴人之供述不符。且上訴人及林登河於原審法院更一
審時所稱：曾於八十四年二月十三日向當舖回贖汽車云云。然證
人即芳川當舖負責人蔡新居證稱：上訴人於八十四年二月間當月
並無去辦理回贖。足見上訴人所稱於八十四年二月十三日回贖汽
車一事，尚非實情。且上訴人在東山鄉農會之帳戶於八十四年二
月十三日之後仍有數十萬元乃至百萬元之進出，有該農會九十年
三月二日東農信字第一六四號函送之上訴人活期存款帳卡可證，
上訴人豈會無法繳納車款。因認上訴人此部分辯解及林登河、陳
素麗之證言均無可採。又證人盧蒼雖證稱：上訴人曾簽發支票向
告訴人調借現金未清償，經告訴人聲請強制執行查封上訴人財產
後，由伊出面協調，並扣除二十萬元前盜領之存款後，還款八十
四萬元，此次協調有委請農會總幹事李高島出面協調等情。微論
盧蒼係上訴人之父，證詞難免偏頗。且告訴人如有盜領上訴人存
款之事，上訴人豈有可能於知悉後仍簽發二張支票向其調借九十
萬元，嗣又簽發卷附二張本票向其換回未兌現之支票，告訴人亦
供稱：係上訴人之父說大家是鄰居利息少算點，伊才同意，二十
萬元並非伊盜領的錢等語。而依上訴人所說告訴人盜領其存款共
五十四萬元，果真要扣還，豈有只扣二十萬元之理。證人李高島
亦證稱：不知道上訴人有委託告訴人領錢之事，不知告訴人有替
上訴人領錢，亦不知告訴人有偷領告訴人錢之事等語。倘若於協
調時，盧蒼曾以告訴人有盜領存款之事要扣錢，參與協調之李高
島焉會不知。因認盧蒼上開證言不足採為上訴人有利之證明。再
證人廖添鴻於原審證稱：上訴人打傷告訴人時，上訴人有請伊出
來協調，伊要上訴人賠償告訴人五萬元，當時雙方有談到上訴人
告告訴人盜領之事，所以有講到互相要解套之事，但此部分沒有
寫在調解筆錄上云云。但與其於原審法院更一審所供：上訴人與
告訴人發生打架，伊幫他們二人和解協調，寫和解書，那是傷害
部分，誣告部分伊不知道，伊不知道上訴人委託告訴人領錢之事
等情。前後不符，已難輕信。告訴人又否認有於該次協調時言及
盜領之事。參酌原審質之上訴人，於調解之後，有無幫告訴人說
好話，告訴人竟稱：沒有，伊出過一次庭後就沒有再出庭，讓告
訴人自己去辯等語。然稽諸卷內資料，上訴人於八十六年九月十
九日調解後，尚於同年十二月二十二日、二十九日連續二次於偵
查中出庭應訊，且於上開二十二日庭訊時一再指稱告訴人盜領其
存款等情。足見上訴人並無如廖添鴻所說為告訴人被告竊盜案說
好話解套之情事。廖添鴻於原審之證言自無可採。至告訴人對其
受上訴人之託代領存款，如何交付與上訴人，前後陳述不一，係
因其發生車禍，頭腦不清所致，已據其供明。且告訴人確有受上
訴人之託領取存款，已據上訴人供明，有如前述，縱令其所供如
何將所領之款交付上訴人說詞不一，亦僅涉及有無如期全數交付
之事，尚難執此而謂告訴人有盜領存款之事。查上訴人指告訴人
有自東山鄉農會帳戶內領款之事，雖非虛構，但係上訴人要其領
款，有如前述，上訴人竟於警局及偵查中一再指稱：告訴人未經
其同意，擅自自其農會帳戶盜領存款。已非單純因不諳刑罰法規
或對事實張大其詞，致所指述之事實與真實有所差異，其有虛構
告訴人盜領存款之事而誣告之故意甚明。就上訴人否認犯罪所辯
各節，認係卸責之詞，於理由內予以指駁。復明證人林登河、
陳素麗已於第一審及原審法院前審到庭作證，其證言原審已詳予
審酌，並說明其不足採信，核無再傳訊之必要。證人蔡連成已死
亡，已據上訴人原審選任之辯護人陳明，無從再予傳訊。又告訴
人已否認有返還上訴人十萬元之事，上訴人聲請調取張清南在東
山鄉農會之帳號，調查告訴人何日自該帳號領取十萬元，因與本
件待證事項無必然關聯，核無必要。所為論斷，均有卷存資料可
資覆按，從形式上觀察，並無所謂違背法令之情形。按言詞辯論
終結後，遇有必要情形，法院固得命再開辯論，但再開與否，法
院自有斟酌之權，非謂當事人提出聲請即應再開辯論。上訴人於
原審九十三年十月六日辯論終結後，固曾於同年月十二日提出刑
事聲請調查證據(二)及呈答辯理由(二)狀，聲請再開辯論，有該理由
狀在卷可稽（原審法院上更(三)卷第一二０頁至一二三頁）。觀其
內容仍在陳明前已提出之辯護意旨，並請求向東山鄉農會調查上
訴人曾因傷害案二次賠償告訴人五萬元等情。然上訴人所為之辯
解，何以不足採信，原判決已詳予調查說明，上訴人傷害告訴人
，雙方經廖添鴻居中協調成立和解，賠償告訴人五萬元，亦經廖
添鴻到庭證實，原判決亦加以論述。原審未認為有再開辯論之必
要，於法難認有違。又證人林登河、陳素麗之證言及盧蒼、廖添
鴻於原審所為證言，何以不足採為上訴人有利之證明，原判決已
詳予調查說明。對證人李高島之證言，亦已說明其取捨之情形。
而盧蒼於原審最後審判期日仍到庭作證並接受詰問，證人蔡連成
經原審辯護人陳明其已死亡，而未再傳訊，亦有卷存資料可資覆
按。上訴意旨對原判決已有有調查說明之事項，或原審證據取捨
及判斷證據證明力之職權行使，憑持己見，漫指其違法，難認係
依據卷內資料執為指摘之合法上訴第三審理由。刑事訴訟法第三
百八十二條第一項規定，上訴書狀應述上訴之理由，係指上訴
書狀本身應述上訴理由而言，非可引用或檢附其他文書代替，
以為上訴之理由。上訴意旨(五)引用上訴人於本院前審所提出之上
訴理由狀及在原審所提出之聲請調查證據狀及答辯狀之內容，作
為上訴理由部分，即難認其上訴已合法律上之程式。原判決對上
訴人於原審所為之辯解，何以不足採信，已依據卷內資料於理由
內詳予論述，如此論斷，究竟有何違背法令之情形，其餘上訴意
旨未具體指摘，仍執陳詞，泛指原判決違法，再為單純之事實爭
執，難謂係適法上訴第三審之理由。本件上訴為違背法律上之程
式，應予駁回。
據上論結，應依刑事訴訟法第三百九十五條前段，判決如主文。
中　　華　　民　　國　九十四　年　　五　　月   十九   日
                      最高法院刑事第二庭
                          審判長法官  董　明　霈
                                法官  林　茂　雄
                                法官  張　祺　祥
                                法官  呂　永　福
                                法官  池　啟　明
      本件正本證明與原本無異
                                      書  記  官
中　　華　　民　　國　九十四　年　　五　　月  二十四  日
                                                    Ｍ
